臺灣高等法院刑事判決　　　　　　　　96年度上訴字第1150號
上　訴　人　臺灣臺北地方法院檢察署檢察官
被　　　告　甲○○
上列上訴人因被告毒品危害防制條例案件，不服臺灣臺北地方法
院95年度訴字第893號，中華民國96年1月30日第一審判決（起訴
案號：臺灣臺北地方法院檢察署95年度毒偵字第1350號），提起
上訴，本院判決如下：
    主  文
原判決撤銷，發回臺灣臺北地方法院。
    理  由
一、檢察官上訴意旨略以：被告甲○○雖於95年1月底，因施用
    第一級、第二級毒品而經臺灣板橋地方法院於95年7月25日
    以95年度訴字第1766號判決在案。然原審傳訊被告到庭時，
    並未調查本件起訴事實與上開案件間，是否基於概括犯意為
    之，甚於95年7月20日準備程序中為適用簡式程式之諭知，
    復至首次庭訊5月後方為本件不受理判決，顯有應調查之證
    據未予調查之當然違背法令事由等語。
二、原判決意旨略以：按已經提起公訴或自訴之案件，而重行起
    訴者，應諭知不受理之判決，並得不經言詞辯論為之，刑事
    訴訟法第303條第2款、第307條分別定有明文。次按海洛因
    、安非他命因具有成癮性、濫用性，對社會危害甚大，屬毒
    品危害防制條例第2條第2項第1、2款所規定之第一級毒品。
    核被告各次施用海洛因之行為，均係犯毒品危害防制條例第
    10 條第1、2項之施用第一級、第二級毒品罪，其每次施用
    前、後持有第一級、第二級毒品之低度行為，均為嗣後施用
    之高度行為所吸收，不另論罪。被告行為後，刑法第56條關
    於連續犯之規定業於95年7月1日修正刪除生效，經依刑法第
    2條第1項比較新、舊法之結果，認本件被告前後多次施用毒
    品之行為，並無適用行為後之新法較有利於被告之情形，自
    應適用行為時即修正前刑法第56條關於連續犯之規定。是被
    告先後多次施用第一級、第二級毒品之行為，其時間緊接，
    方法相同，觸犯構成要件相同之罪名，顯係基於概括犯意為
    之，為連續犯，應依修正前刑法第56條連續犯之規定論以一
    罪，並依法加重其刑。查本件被告被訴施用第一、二級毒品
    案件，業經臺灣板橋地方法院檢察署檢察官於95年5月30日
    提起公訴，並獲臺灣板橋地方法院於95年7月25日以95年訴
    字第1766號判決在案，嗣上訴本院，尚未判決確定，均經原
    審調取前開卷宗查閱明確，並有影印卷宗可稽。公訴人於95
    年5月30日就同一案件，向原審重行起訴，依照上開說明，
    本件爰不經言詞辯論，逕為諭知不受理之判決等語。
三、惟查：
    (一)按刑法第56條之連續犯，須以基於概括犯意為之，並犯構
      成要件相同之罪名，始足當之。所謂出於概括犯意，必須
      其多次犯罪行為自始均在一個預定犯罪計劃以內，出於主
      觀上始終同一犯意之進行，若中途另有新犯意發生，縱所
      犯為同一罪名，究非連續其初發的意思，即不能成立連續
      犯（最高法院70年度臺上字第6296號判例意旨參照）。又
      刑事訴訟法第267條規定，檢察官就犯罪事實一部起訴者
      ，其效力及於全部，係指已起訴之部分及未起訴之部分，
      均應構成犯罪，並具連續犯或牽連犯之裁判上一罪關係（
      最高法院37年特覆字第3722號判例意旨參照）。
    (二)查原審判決就被告本案被訴施用第一級、第二級毒品案件
      ，僅於理由中簡單說明如何與同被告於臺灣板橋地方法院
      之95年度訴字第1766號判決（簡稱：前案）之起訴事實，
      具有同一案件之關係，然並未於理由欄內說明被告係基於
      如何之概括犯意而為本件犯行，且於原審為調查審理時，
      復未就被告有何概括犯意進行訊問，其是否為同一案件而
      屬裁判上一罪關係，仍尚欠明瞭，原審判決未予詳查究明
      ，遽認本件與前案為同一案件，逕為不受理判決，實有未
      洽，檢察官上訴執此指摘原判決不當，即非無據，為有理
      由，自應由本院將原判決撤銷，發回原審法院再詳為審酌
      ，並另為適法之裁判，並不經言詞辯論為之，以符法制。
    (三)又上開臺灣板橋地方法院95年度訴字第1766號判決，業經
      被告上訴於本院，經本院以95年度上訴字第3858號判決終
      結，96年3月1日送執行確定，有本院被告前案紀錄表在卷
      可稽，原審法院於調查審認之結果，如認被告本件犯行與
      上開判決所認定之犯罪事實，具有同一案件之裁判上一罪
      關係，為該判決效力所及，自應一併注意，併此說明。
據上論斷，應依刑事訴訟法第369條第1項但書、第372條，判決
如主文。
中　　華　　民　　國　　96　　年　　4 　　月　　13　　日
　　　　　　　　　刑事第十五庭審判長法　官  吳昭瑩
　　　　　　　　　　　　　　　　　  法　官  王梅英
　　　　　　　　　　　　　　　　　  法　官  李釱任
以上正本證明與原本無異。
如不服本判決，應於收受送達後十日內向本院提出上訴書狀，其
未敘述上訴之理由者並得於提起上訴後十日內向本院補提理由書
（均須按他造當事人之人數附繕本）。
                                    書記官  洪秋帆
中　　華　　民　　國　　96　　年　　4 　　月　　16　　日
